臺灣高等法院臺中分院民事裁定　　　九十三年度家抗字第一號
　　抗　告　人　甲○○
　　代　理　人　李夢雪
右抗告人因繼承遺產事件，對於中華民國九十二年十二月十五日臺灣南投地方法院裁
定（九十二年度聲繼字第七號），提起抗告，本院裁定如左：
　　　主　　　文
抗告駁回。
抗告程序費用由抗告人負擔。
　　　理　　　由
一、本件聲請意旨略以：被繼承人陸維勤係行政院國軍退除役官兵輔導委員會南投縣
    榮民服務處（以下簡稱南投榮民服務處）所轄之榮民，於民國八十九年十一月四
    日死亡，留有遺產，現由南投榮民服務處管理中；聲明人係被繼承人陸維勤的弟
    弟，對被繼承人的遺產有繼承權，其遺產應准由聲明人繼承；前經聲明繼承，經
　　原法院九十一年度聲繼字第六號、第八號均以被繼承人陸維勤的戶籍謄本登記的
　　父母姓名與遼寧省撫順市公證處（二○○二）撫證字第一一三九七號公證書記載
    的陸維勤的父母姓名不同而駁回。茲將陸維勤的戶籍謄本在記事欄補正完畢，爰
    依台灣地區與大陸地區人民關係條例第六十六條暨施行細則第四十三條規定，檢
    具被繼承人戶籍謄本及經財團法人海峽交流基金會驗證之大陸地區遼寧省撫順市
    公證處作成之親屬關係證明書、委託書等文件，向鈞院為聲明繼承之意思表示等
    情。按被繼承人為大陸地區人民者，關於繼承，依該地區之法律，但在臺灣地區
　　之遺產，適用臺灣地區之法律，臺灣地區與大陸地區人民關係條例第六十條定有
    明文。惟按我國民法第一千一百四十八條前段規定，繼承人自繼承開始時，除本
    法另有規定外，承受被繼承人財產上之一切權利義務。同法第一千一百三十八條
    規定，遺產繼承人，除配偶外，依左列順序定之：(一)直系血親卑親屬。(二)父母。
　　(三)兄弟姐妹。(四)祖父母。故兄弟姐妹為我國法所定之繼承人。本件經原法院審核
　　後，認抗告人主張其為被繼承人陸維勤在大陸地區之弟，固據提出戶籍謄本、大
　　陸地區遼寧省撫順市公證處（二○○二）撫證字第一一三九七號親屬關係公證書
　　、（二○○二）撫順字第一一三九八號委託公證書暨委託書、財團法人海峽交流
　　基金會（九一）核字第○四九九三三號、（九一）核字第○四九九三二號證明書
　　均影本各一件為證。惟查，被繼承人陸維勤之生父為不詳，其生母為張氏，有戶
　　籍謄本一份附卷可稽。與抗告人所提出之親屬關係公證書上所載被繼承人陸維勤
　　之生父陸良忠、生母為陸張氏者不符，是上開公證書已不足證明聲明人為被繼承
　　人陸維勤之法定繼承人。又抗告人雖稱已於戶籍謄本上補填被繼承人陸維勤之父
　　母姓名，惟經原法院函詢南投縣竹山鎮戶政事務所覆稱：本案陸維勤除戶資料之
　　附記父母更正之記載係為甲○○委託李夢雪聲請，因本案申請更正時，陸員已死
　　亡（除戶），依規定無法將其更正記載於父母欄中，只能於記事欄中補填等語，
　　有該所九十二年十一月十三日竹戶字第○九二○○○二七一二號函在卷可稽，附
　　記既係依抗告人所提供之資料而載於戶籍謄本記載欄中，足見南投縣竹山鎮戶政
　　事務所僅於抗告人提出聲請時為形式上之審查，亦難以此遽認抗告人與被繼承人
　　陸維勤確有血緣關係，此外抗告人復無法提出其他證據可資查核。從而，抗告人
　　本於臺灣地區與大陸地區人民關係條例第六十六條之規定，向本該為繼承之表示
　　，尚非有據，原法院爰認其聲明繼承於法不合，裁定予以駁回，核無違誤。抗告
　　論旨仍以被繼承人陸維勤不識字，三十八年隨國家來台，文書人員將其姓名誤寫
　　為盧惠慶而不自知，退伍後回大陸探親，經抗告人發覺其姓名錯誤，申請更正為
　　陸維勤。當時未發覺其戶籍登記之父母親姓名亦有錯誤，未為其一併申請補正。
　　11.4.陸維勤死亡後，抗告人向台灣南投地方法院聲明繼承，法院發現其戶籍謄
　　本登記之父親姓名為空白、母親姓名為張氏，與遼寧省撫順市公證處親屬關係公
　　證書記載之父親姓名為陸良忠、母親姓名為陸張氏不相同，裁定駁回。經向南投
　　縣竹山鎮戶政事務所將陸維勤的戶籍登記之父親姓名為陸良忠、母親姓名為陸張
　　氏，在記事欄補正登記完畢。又本件聲明繼承所提之遼寧省撫順市公證處親屬關
　　係公證書經海基會驗證屬實，且與被繼承人之補正記事欄後戶籍謄本登記之父母
　　兄弟親屬相符，已足認定抗告人為被繼承人之胞弟，即應確認抗告人係民法第一
　　千一百三十八條第一項第三款所定之被繼承人之法定繼承人，即應為聲明准予備
　　查之函覆云云，指摘原裁定不當，求予廢棄，為無理由。
二、依非訟事件法第二十八條、第八條第一項前段，民事訴訟法第四百九十五條之一
　　第一項、第四百四十九條第一項、第九十五條、第七十八條，裁定如主文。
中　　　華　　　民　　　國　　九十三　　年　　　一　　　月　　　九　　　日
~B1民事第三庭審判長法　官　陳照德
~B2　　　　　　　　法　官　蔡王金全
~B3　　　　　　　　法　官　陳成泉
右為正本係照原本作成。
對於本裁定，需以適用法規顯有錯誤為理由，並經本院許可者，始得再抗告。
如提起再抗告者應於裁定送達後十日內向本院提出抗告理由狀（須按照他造人數附具
繕本）並繳納抗告裁判費新台幣壹仟元，同時委任律師或具有律師資格之關係人為代
理人。
~B 　 　　　　　　書記官　劉恒宏
中　　　華　　　民　　　國　　九十三　　年　　　一　　　月　　 十三　　日
附註：
民事訴訟法第四百八十六條
  抗告，除別有規定外，由直接上級法院裁定。
　抗告法院之裁定，以抗告不合法而駁回者，不得再為抗告；但得向原法院提出異議
　。
  前項異議，準用第四百八十四條第二項及第三項之規定。
　除前二項之情形外，對於抗告法院之裁定再為抗告，僅得以其適用法規顯有錯誤為
　理由，並經原法院之許可者為限。
  前項許可，以原裁定所涉及之法律見解具有原則上之重要性者為限。
　第四百三十六條之三第三項、第四項及第四百三十六條之六之規定，於第四項之抗
　告準用之。
民事訴訟法第四百九十五條之一第二項                                                                        Ｙ
　第四百三十六條之二第一項之逕向最高法院抗告、第四百八十六條第四項之再為抗
　告，準用第三編第二章之規定。
民事訴訟法第四百六十六條之一                                                                       Ｙ
　對於第二審判決上訴，上訴人應委任律師為訴訟代理人。但上訴人或其法定代理人
　具有律師資格者，不在此限。
　上訴人之配偶、三親等內之血親、二親等內之姻親，或上訴人為法人、中央或地方
　機關時，其所屬專任人員具有律師資格並經法院認為適當者，亦得為第三審訴訟代
　理人。
  第一項但書及第二項情形，應於提起上訴或委任時釋明之。
　上訴人未依第一項、第二項規定委任訴訟代理人，或雖依第二項委任，法院認為不
　適當者，第二審法院應定期先命補正。逾期未補正亦未依第四百六十六條之二為聲
　請者，第二審法院應以上訴不合法裁定駁回之。
　　　　　　　　　　　　　　　　　　　　　　　　　　　　　　　　　　　　Ｈ
